臺灣新北地方法院行政訴訟判決
111年度交字第646號
原      告  黃建梓  
被      告  新北市政府交通事件裁決處
                      設新北市○○區○○路○段000號2樓
代  表  人  李忠台    住同上
訴訟代理人  黃曉妍    律師
                      住台北市○○區○○○路○段0號5樓之
                        1
上列當事人間因交通裁決事件，原告不服被告民國111年10月24
日新北裁催字第48-000000000號裁決，向本院提起行政訴訟，本
院判決如下：
    主  文
一、原告之訴駁回。
二、訴訟費用新臺幣參佰元由原告負擔。
    事實及理由
壹、程序方面：
一、原告不服被告所為道路交通管理處罰條例第8條的裁決而提
    起撤銷訴訟，依行政訴訟法第237條之1，應適用交通裁決事
    件訴訟程序。本件因卷證資料已經明確，且被告業已檢送答
    辯狀繕本及相關證物予原告表示意見，而法院就該光碟（準
    文書證據）擷取光碟之錄影畫面為照片（文書證據），乃為
    該採證光碟內容原物之客觀展現，並無法院為主觀體會後為
    勘驗內容之描述記載，而被告既已送達原告表示意見，已為
    程序保障，且為避免當事人開庭之勞費及訴訟經濟，本院依
    同法第237條之7規定之裁量，於是不經言詞辯論，直接裁判
    。
二、本件被告機關就本案違規事實（如下爭訟概要欄所示），前
    於111年9月14日依原告之申請及上開查證結果，製開新北裁
    催字第48-000000000號違反道路交通管理事件裁決書，嗣經
    本院以111年10月3日新北院賢行審三111年度交字第646號函
    請被告重新審查，經被告重新審查後，以其原裁決書上所為
    之易處處分（即易處加倍吊扣駕照）於法無效乃將之刪除，
    而於111年10月24日以相同之舉發違規事實及舉發違反法條
    重新製開新北裁催字第48-000000000號裁決，此有本院111
    年10月3日新北院賢行審三111年度交字第646號函(稿)、被
    告答辯狀、更正前及更正後之裁決書在卷足憑（見本院卷第
    17-18頁、第31頁至第36頁、第57頁、第81頁）。從而，本
    件原告就同一違規事實之原裁決既已依法提起訴訟請求撤銷
    ，而被告機關經重新審查結果，雖撤銷原裁決而重行更正製
    開新裁決，並就同一舉發交通違規事實為答辯，然被告重新
    所為之變更後裁決，並非完全依原告之請求處置，則參酌行
    政訴訟法第237條之4第3項規定反面解釋之旨，依法本件自
    不得視為原告撤回起訴，本院自仍應就被告變更後即111年1
    0月24日新北裁催字第48-000000000號裁決為審理之標的，
    核先敘明。
貳、實體方面：
一、爭訟事實概要：緣原告黃建梓駕駛車牌號碼000-0000號租賃
    小客車（下稱系爭汽車、車主：大豐國際租賃有限公司），
    於民國（下同）111年7月25日13時26分，行經新莊區中正路
    新生巷2弄4號時，因有「駕車肇事，無人受傷或死亡而未依
    規定處置逃逸」之違規行為，經新北市政府警察局新莊分局
    （下稱原舉發機關）員警受理民眾報案後，通知原告到案說
    明並經調查後認定原告確有上開違規行為，爰於111年7月28
    日填製掌電字第000000000號舉發違反道路交通管理事件通
    知單，記載應到案日期為111年8月27日前，由原告親自簽收
    ，案件則於111年8月5日移送被告、原告於111年8月8日提出
    申訴，案經被告向原舉發機關重新查證後，發現原舉發通知
    單之違規日期誤載為原告到案說明當日之日期，而此誤繕並
    不影響本件違規事時確實存在之事實，屬明顯誤繕之錯誤，
    遂更正舉發通知單之內容並隨函通知原告，被告嗣於111年9
    月14日依原告之申請及上開查證結果，依道路交通管理處罰
    條例(下稱處罰條例)第62條第1項規定，製開新北裁催字第4
    8-000000000號違反道路交通管理事件裁決書，裁處「罰鍰
    新臺幣（下同）3,000元整，吊扣駕駛執照1個月，並應參加
    道路交通安全講習」，為避免一次裁決導致原處分無效，被
    告更正新北裁催字第48-000000000號違反道路交通管理事件
    裁決書裁罰主文，於111年10月24日依相同之舉發違規事實
    及舉發違反法條重新製開裁決書。原告不服，遂提起本件行
    政撤銷交通裁決訴訟。
二、原告起訴主張及聲明：
㈠、主張要旨：
⑴、本人是長照駕駛司機，隸屬於大豐國際租賃有限公司員工，
    配合新北市政府衛生局執行2.0長照交通接送，服務65歲以
    上長者，事故當日為接送個案朱龍輿先生至樂生療養院作復
    健看診，為避免患者過度等待，及感受政府的良好政策，先
    行提早去事故地點等待，同時也顧及當地交通流暢，人車安
    全之影響，繞行數圈後，始尋至事故地點停車，倒車時不小
    心碰觸到路邊機車，即隨即下車回復，並檢視無大礙，直到
    近一小時後朱先生看診時刻來臨，為避免延誤看診，始驅車
    離去，實非得已，有不得不離開之苦衷。
⑵、承辦員警以道路交通處罰條例第62條第1項最嚴厲苛刻之部分
    舉發，實有背離社會公義及善良風俗之嫌，且於派出所作筆
    錄時，已重申事實及理由，惟渠等並未接受。
⑶、本人競競業業於長照司機，薪水簿弱、生活困窘，再加上疫
    情肆虐，生活無異於雪上加霜，然而又碰上此等霉事，請還
    給本人一個公理正義。　　
㈡、聲明：⑴原處分撤銷。⑵訴訟費用由被告負擔。
三、被告答辯及聲明：
㈠、答辯要旨：
⑴、惟查，經被告審查違規資料後，認為原告所述並無理由：
①、本件事故確實有損傷存在，已該當處理辦法第2條第1款規定
    之肇事事故無誤：
　　經查，路口監視器影像(附件一「00000000000000000.AVI」
    ，畫面時間:13:26:44至13:26:56)，原告駕駛車號000-0000
    之白色自小客車行駛於新莊區中正路新生巷2弄4號附近，正
    進行倒車時，系爭汽車之左車尾不慎與後方停放之機車發生
    擦撞，該碰撞造成停於兩台普重機雙雙倒地，左側普重機之
    左方後照鏡甚因倒地而彎曲，殊難想像車輛於此情形下可能
    毫髮無損，對照原舉發機關檢附之交通事故照片(被證5，照
    片編號6-8)，訴外人車輛之左側龍頭及左側車身確實因該次
    撞擊中產生數條刮痕，顯見該交通事故之當事人有財物損壞
    之情形發生，準此以觀，本件碰撞核已達肇事之程度無誤。
②、原告已具備肇事之主觀犯意無誤：次查，事故調查紀錄表內
    容(被證5)，原告就事發經過略以:「倒車時未注意後方停放
    機車位置及距離，不慎撞倒該車，以致該車輛傾倒。」等語
    描述，其於起訴狀中亦自承當時倒車有撞擊後方停放機車，
    堪認原告就本件交通事故之發生主觀上清楚知悉。
③、原告並非主動到案處理，其行為該當逃逸無誤：承前所述，
    原告既已該當肇事之主、客觀構成要件，其後續即有依法停
    車為合法處置之義務，而參考原告起訴書內容及申訴書(被
    證2)所述內容，原告於碰撞發生後，下車將機車扶起回復原
    置放方式並於現場等候車主，後因客人上車而離開現場，然
    所謂「逃逸」，並不限於汽車駕駛人於肇事後未做任何察看
    即行離去之行為，凡汽車駕駛人於肇事後，未經他造當事人
    同意逕行離開肇事現場，亦未留下聯絡資料、方式，致使他
    造當事人或有關單位難以尋求賠償、追究責任者，均屬逃逸
    ，至於肇事雙方責任如何、損害是否嚴重、有無下車察看等
    情，並非所問，又考量道路交通管理處罰條例第62條第1項
    課予駕駛人肇事後為適當處置義務之立法目的，係在保存肇
    事現場相關證據，俾日後釐清肇事責任歸屬，是肇事駕駛人
    應視現場具體情形，依上開規定為必要處置。而本件原告雖
    於事故現場等待約1小時，然於此期間期並未主動報警處理
    ，亦未留下任何聯絡資訊，顯有作為可能卻不作為，另參考
    員警答辯報告表(被證5)內容，亦可證原告當時並未留下聯
    絡資訊，該事故之發現係由機車車主於案發3天後發現110報
    警處理，經警方調閱周邊監視器畫面確認原告之肇事逃逸行
    為後循線找到原告，是以，原告於肇事後未為任何處置，經
    通知後始到案說明，其行為顯已對於事實調查及釐清造成障
    礙，屬於肇事後逃逸無誤。
④、綜上所述，原告肇事既有主、客觀上之違規構成要件，且事
    故程度亦已達處理辦法所稱之道路交通事故，其未於肇事發
    生後未依上開事故處理辦法為適當處置，被告據上述理由對
    其所為之處分，當無違誤。
⑵、再者，原告既為合法考領汽車駕駛執照之人，有汽車車籍查
    詢資料及駕駛人基本資料（被證7）為憑，其對上述規定應
    知之甚詳，並應確實遵守。是原告前揭所述，無非單方所執
    之詞，委無足取。六、被告依法裁處，應無違誤，原告之訴
    為無理由，陳請判決如答辯聲明所載，以維法紀。
㈡、聲明：⑴原告之訴駁回。⑵訴訟費用由原告負擔。
四、爭點：
㈠、原告主張於倒車時不慎碰觸路邊機車，隨即下車扶起並檢視
    無大礙，而離開現場，是否構成未依規定處置逃逸之違規行
    為？
㈡、原告主張為避免延誤看診時間，不得已離開現場，是否構成
    緊急避難?而據此為免罰事由?
五、本院的判斷：
㈠、前提事實：
    爭訟概要欄所載之事實，除上開爭點外，其餘事實業據原告
    於起訴狀所不爭執，並有掌電字第000000000號舉發違反道
    路交通管理事件通知單及送達證書、案件移送記錄、原告申
    訴書、更正後舉發通知單之送達證書、新北市政府警察局新
    莊分局111年9月7日新北警莊交字第1114065723號函、新北
    裁催字第48-000000000號違反道路交通管理事件裁決書及送
    達證書、新北市政府警察局新莊分局111年10月21日新北警
    莊交字第1114080089號函、答辯報告表、道路交通事故調查
    卷宗、111年10月24日重新製開之新北裁催字第48-00000000
    0號違反道路交通管理事件裁決書、汽車車籍查詢資料及駕
    駛人基本資料、採證光碟等（見本院卷第41頁至第87頁）足
    資佐證，此事實自堪認定。
㈡、本件應適用之法令：
⑴、道路交通事故處理辦法：
①、第1 條：
    本辦法依道路交通管理處罰條例（以下簡稱本條例）第九十
    二條第五項規定訂定之。
②、第2 條第1 款：
    本辦法用詞，定義如下：一、道路交通事故：指車輛、動力
    機械或大眾捷運系統車輛在道路上行駛，致有人受傷或死亡
    ，或致車輛、動力機械、大眾捷運系統車輛、財物損壞之事
    故。
③、第3 條：
    發生道路交通事故，駕駛人或肇事人應先為下列處置：「一
    、事故地點在車道或路肩者，應在適當距離處豎立車輛故障
    標誌或其他明顯警告設施，事故現場排除後應即撤除。二、
    有受傷者，應迅予救護，並儘速通知消防機關。三、發生火
    災者，應迅予撲救，防止災情擴大，並儘速通知消防機關。
    四、不得任意移動肇事車輛及現場痕跡證據。但無人傷亡且
    車輛尚能行駛，或有人受傷且當事人均同意移置車輛時，應
    先標繪車輛位置及現場痕跡證據後，將車輛移置不妨礙交通
    之處所。五、通知警察機關，並配合必要之調查。但無人受
    傷或死亡且當事人當場自行和解者，不在此限。」、「前項
    第四款車輛位置及現場痕跡證據之標繪，於無人傷亡且車輛
    尚能行駛之事故，得採用攝影或錄影等設備記錄。
⑵、道路交通管理處罰條例：
①、第24條第1 項第1 款：
　　汽車駕駛人，有下列情形之一者，應接受道路交通安全講習
    ：一、違規肇事受吊扣駕駛執照處分。
②、第62條第1 項：
    汽車駕駛人駕駛汽車肇事，無人受傷或死亡而未依規定處置
    者，處新臺幣一千元以上三千元以下罰鍰；逃逸者，並吊扣
    其駕駛執照一個月至三個月。
③、第92條第5 項：
    道路交通事故駕駛人、肇事人應處置作為、現場傷患救護、
    管制疏導、肇事車輛扣留、移置與發還及調查處理之辦法，
    由內政部會同交通部、行政院衛生署定之。
⑶、按「本細則依道路交通管理處罰條例第九十二條第四項規定
    訂定之。」、「處理違反道路交通管理事件之程序及統一裁
    罰基準，依本細則之規定辦理。前項統一裁罰基準，如附件
    違反道路交通管理事件統一裁罰基準表。」，違反道路交通
    管理事件統一裁罰基準及處理細則第1條、第2條第1項、第2
    項分別亦有明定，是違反道路交通管理事件統一裁罰基準及
    處理細則即係基於法律之授權所訂定，而該處理違反道路交
    通管理事件之統一裁罰基準（即「違反道路交通管理事件統
    一裁罰基準表」）已考量「違反事件」、「法條依據」、「
    法定罰鍰額度或其他處罰」、「違規車種類別或違規情節」
    、「期限內繳納或到案聽候裁決者」、「逾越應到案期限30
    日內，繳納罰鍰或到案聽候裁決者」、「逾越應到案期限30
    日以上60日以內，繳納罰鍰或到案聽候裁決者」、「逾越應
    到案期限60日以上，繳納罰鍰或逕行裁決處罰者」等因素，
    作為裁量之標準，並未違反授權之目的及裁量權之本質，是
    其不僅直接對外發生效力，且被告亦應受其拘束而適用之。
    　　　
㈢、原告以上開主張要旨置辯。惟查：
⑴、原告陳稱：「上述時、地，我於倒車時未注意後方停放之機
    車位置及距離，不慎撞到該車，以致該車輛傾倒。」等語，
    此有A3類道路交通事故調查紀錄表在卷（見本院卷第73頁至
    第74頁）可參，其於起訴狀中亦自承當時倒車有撞擊後方停
    放機車，堪認原告就本件交通事故之發生有主觀上認知。又
    依訴外人蔡竣珽（即車號000-0000號普通重型機車車主）陳
    稱：上述時、地我使用之車輛停放於該址，遭一台白色RCQ-
    8807號汽車於倒車時撞倒，以致在車身及後車尾車損」等語
    ，此有A3類道路交通事故調查紀錄表在卷（見本院卷第71頁
    ）；佐以採證照片圖片（編號6-8）所示（見本院卷第77-78
    頁）：足見訴外人車輛之左側龍頭及左側車身確實因該次撞
    擊中產生數條刮痕，顯見該交通事故之當事人有財物損壞之
    情形發生，準此以觀，本件碰撞核已達肇事之程度無誤。
　　是以原告駕駛車號000-0000之白色自小客車行駛於新莊區中
    正路新生巷2弄4號附近，正進行倒車時，系爭汽車之左車尾
    不慎與後方停放之機車發生擦撞，該碰撞造成停放兩台普重
    機雙雙倒地，左側普重機之左方後照鏡甚因倒地而彎曲。是
    以原告主張隨即下車扶起並檢視無大礙，顯與事實不符。
⑵、按所謂「逃逸」，並不限於汽車駕駛人於肇事後未做任何察
    看即行離去之行為，凡汽車駕駛人於肇事後，未經他造當事
    人同意逕行離開肇事現場，亦未留下聯絡資料、方式，致使
    他造當事人或有關單位難以尋求賠償、追究責任者，均屬逃
    逸。至於肇事雙方責任如何、損害是否嚴重、有無下車察看
    等情，並非所問。而道路交通管理處罰條例第62條第1項，
    課予駕駛人肇事後為適當處置義務，立法目的在於保存肇事
    現場相關證據，俾日後釐清肇事責任歸屬，是肇事駕駛人應
    視現場具體情形，依上開規定為必要處置。綜上所述，原告
    既已該當肇事之主、客觀構成要件，其後續即有依法為合法
    處置之義務，然原告並未留下任何聯絡方式，亦未撥打電話
    通知警方，係由機車車主於案發3天後發現110報警處理，經
    警方調閱周邊監視器畫面確認原告之肇事逃逸行為後循線找
    到原告，而本件原告雖於事故現場等待約1小時，然於此期
    間其並未主動報警處理，亦未留下任何聯絡資訊，顯有作為
    可能卻不作為，另參以員警答辯報告表（見本院卷第67頁）
    內容，亦可證原告當時並未留下聯絡資訊。是以，原告於肇
    事後未為任何處置，經通知後始到案說明，其行為顯已對於
    事實調查及釐清造成障礙，屬於肇事後逃逸無誤。綜上所述
    ，原告肇事既有主、客觀上之違規構成要件，且事故程度亦
    已達處理辦法所稱之道路交通事故，其於肇事發生後未依上
    開道路交通事故處理辦法第3條第1項第4款、第5款規定，而
    為適當處置，被告據上述理由對其所為之處分，當無違誤。
⑶、又行政罰法第13條規定：「按因避免自己或他人生命、身體
    、自由、名譽或財產之緊急危難而出於不得已之行為，不予
    處罰；但避難行為過當者，得減輕或免除其處罰。」我國實
    務上對於緊急危難狀況的判斷，採取相當高的標準，認為：
    「行為人應評估其情狀是否確達到急迫程度，審慎處置，自
    不得率爾逕自認定已達緊急危難程度而為違規行駛，任意置
    其他用路人之生命身體安全於不顧。」另外根據最高法院24
    年上字第2669號判例，主張緊急避難「須自己或他人之生命
    、身體、自由、財產猝遇危險之際，非違反相關行政法上義
    務，別無救護之途者，始足當之」。原告主張避免延誤看診
    時間，不得已離開現場云云。然原告並未提出當時是看診何
    種緊急疾病？非即時就醫即有致命危險之急迫程度等相關資
    料佐證，僅空言泛指有緊急危難而出於不得已之行為，依上
    開規定，尚難據此作為免罰事由。
㈣、原告既為合法考領汽車駕駛執照之人，有汽車車籍查詢資料
    及駕駛人基本資料（見本院卷第83-85頁）為憑，其對上述
    規定應知之甚詳，並應確實遵守。是原告前揭所述，無非單
    方所執之詞，委無足取。綜上所述、被告依法裁處，核無違
    誤，　　
六、本件判決基礎已經明確，兩造其餘的攻擊防禦方法及訴訟資
    料經本院斟酌後，核與判決結果不生影響，無一一論述及調
    查之必要，一併說明。
七、結論：原處分並無違誤，原告訴請撤銷為無理由，應予駁回
    。本件第一審裁判費為300元，所以確定第一審訴訟費用額
    為300元，由原告負擔。
八、依行政訴訟法第195條第1項後段、第236條、第98條第1項前
    段、第237條之8第1項、第237條之9第1項，判決如主文。
中　　華　　民　　國　　111 　年　　11　　月　　29　　日
                  行政訴訟庭  法  官  陳伯厚
一、上為正本係照原本作成。
二、如不服本判決，應於判決送達後20日內，向本院提出上訴狀
    並表明上訴理由（原判決所違背之法令及其具體內容或依訴
    訟資料可認為原判決有違背法令的具體事實），其未載明上
    訴理由者，應於提出上訴後20日內向本院補提理由書（上訴
    狀及上訴理由書均須按他造人數附繕本，如未按期補提上訴
    理由書，則逕予駁回上訴），並應繳納上訴裁判費新臺幣75
    0元。　　
                              書記官  陳柔吟　　　　
中　　華　　民　　國　　111 　年　　11　　月　　29　　日